【裁判字號】    97,訴,1570
【裁判日期】    971203
【裁判案由】    侵權行為損害賠償
【裁判全文】
臺灣高雄地方法院民事判決              97年度訴字第1570號
原      告  乙○○
訴訟代理人  侯勝昌律師
            林慶雲律師
            陳裕文律師
被      告  丙○○
            甲○○
當事人間請求侵權行為損害賠償事件，本院民國97年11月25日言
詞辯論終結，判決如下：
  主  文
被告丙○○應給付原告新台幣壹拾萬玖仟零肆拾貳元及自民國
九十七年七月十九日起至清償日止按週年利率百分之五計算之利
息。
原告其餘之訴駁回。
本判決第一項得假執行。
訴訟費用由被告丙○○負擔分之十分三，餘由原告負擔。
    事實及理由
一、原告主張：被告丙○○於民國97年1 月8 日6 時35分許，酒
    後無照駕駛被告甲○○所有4070-DL 號自用小客車，沿高雄
    市○○○路由西往東方向行駛，於行經該路與錦田路十字路
    口時闖越紅燈，適原告所駕駛ZF-2987 號自用小客車沿錦田
    路由北往南行經該路口，二車因而發生碰撞，致原告所駕駛
    車輛右前方等處遭撞損。本件交通事故係因丙○○無照酒後
    駕車且闖越紅燈所肇致，而甲○○為車主，允許無照之丙○
    ○駕車，違反保護他人之法律，致生損害於原告，自應負共
    同侵權行為責任。爰依民法第184 條第1 項、第2 項、第
    185 條、第191 條之2 前段、第196 條之規定，聲明請求被
    告連帶給付車輛修復費用新台幣 (下同)504,250 元 ，及自
    起訴狀繕本送達之翌日起至清償日止，按年利率5%計算之利
    息。
二、被告一致以：被告二人於97年1 月7 日晚上與友人共4 人在
    K TV唱歌飲酒，甲○○因不勝酒力不省人事，丙○○遂直接
    拿取甲○○之鑰匙開車，甲○○並未允許丙○○駕車，且係
    於發生碰撞嚇醒後，始知丙○○無駕駛執照，而修復費用亦
    過高等語資為抗辯，並聲明請求駁回原告之訴。
三、原告主張本件車禍之發生，係因被告丙○○無照且酒後駕駛
    被告甲○○所有自小客車闖紅燈，致其車受損之事實，被告
    均不爭執，並有高雄市○○○○○道路交通事故當事人登記
    聯單（本卷21頁）、被告丙○○因本件酒駕被檢察官緩起訴
    處分書（本卷38頁）、原告與被告甲○○之自小客車行車執
    照與汽車車籍資料（本卷46-3頁、4 頁）、修理費用之統一
    發票（本卷46-4頁）及委修單（本卷46-5~6頁）為憑，足可
    認為真。
四、本件爭執：
  (一)被告甲○○是否明知而將所有小客車交由無照之被告丙○○
    駕駛？
  (二)原告之自小客車因本車禍受損而減少之價額？
五、本院判斷：
  (一)按車禍當時，被告二人與友人黃昱賓及蕭淑芬均在車上，經
    本院通知證人蕭淑芬到院與被告甲○○、丙○○隔離後訊問
    ，證人蕭淑芬結稱略以：是被告甲○○載其餘三人一起去喝
    酒，因甲○○喝最醉，要人扶他才能走路，已經昏睡，似乎
    沒什麼意識，才由另一友人黃昱賓扶他，被告丙○○就直接
    從甲○○之包包拿鑰匙去開車，一直到車禍後甲○○撞到頭
    始醒，才很無厘頭地下車等語（本卷49頁起），核與被告二
    人所辯大致相符，佐以當天被告等人喝啤酒數量及酒後如何
    上車等情節，證人與被告二人所述亦無異致，且經原告訴代
    質問證人，亦未出現彼此予盾之處，可信證人所述應無偏頗
    不實，是被告甲○○辯稱其並未允許被告丙○○無照駕車，
    可以採信。因而原告主張被告甲○○違反保護他人之法律，
    將其小客車交給無照之丙○○駕駛致肇事，故依民法第185
    條規定，其應與丙○○共同對原告負侵權行為連帶損害賠償
    責任，此部分是無理由，應予駁回。
  (二)原告所有小客車因本車禍所減少之價額？
    本件被告丙○○因酒後無照駕駛且闖紅燈而過失造成原告自
    小客車之損害，被告丙○○，並不爭執，已如前述。按不法
    毀損他人之物者，應向被害人賠償其物因毀損所減少之價額
    ，民法第196 條定有明文。又依該規定請求賠償毀損所減少
    之價額，得以修復費用為估定標準，但以必要者為限，如修
    理材料以新品換舊品，應予折舊（最高法院77年5 月17日第
    9 次民庭會議決議參照）。查由原告舉出之上揭修理費用統
    一發票及委修單，得知修理費用共504,250 元，包括修理材
    料費用438,250 元及工資費用66,000元，則依上開決議，其
    修理材料係以新品換舊品，應予折舊，另工資之部分非修理
    材料，自無折舊必要。而固定資產之折舊方法不僅一種，惟
    以新品換舊品之折舊額究應採用何種計算方式，法院乃得依
    職權自由裁量。查被告之自小客車係於89年（2000年）4 月
    出廠（本卷46-3頁），距離本件車禍97年1 月8 日已使用達
    7 年又10月，依86年12月30日之行政院所頒固定資產耐用年
    數表及固定資產折舊率之規定，自用小客車之耐用年數為5
    年，依平均法其每年折舊千分之200 ，則原告自小客車車齡
    既已逾5 年，零件費用經計算折舊後，僅得以殘價計算，即
    73 ,042 元【計算方式：殘價＝取得成本÷（耐用年數＋1
    ）即：438250÷（5 ＋1） ＝73042 （元以下四捨五入）】
    ，再連同工資費用66,000元，則原告所得請求之減少數額為
    139,042 元（73042 ＋66000） 。
六、綜上，原告依民法第196 條規定，請求被告丙○○賠償其小
    客車因本車禍所減少之價額，於139,042 元範圍內應予准許
    ，逾此及請求被告甲○○連帶給付部分，均無理由，應予駁
    回；另因
    本件判決所命給付金額未逾50萬元，故依民事訴訟法第389
    條第1 項第5 款之規定，依職權併予宣告假執行。
七、據上論結：本件原告之訴為一部有理由、一部無理由，爰依
    民事訴訟法第79條前段、第389 條第1 項第5 款規定，判決
    如主文。
中    華    民    國    97    年    12    月    3     日
                  民事第三庭    法  官  藍家慶
正本係照原本作成。
如不服本判決，應於判決送達後20日內向本院提出上訴狀並表明
上訴理由，如於本判決宣示後送達前提起上訴者，應判決送達後
10日內補提上訴理由書（須附繕本）。
中    華    民    國    97    年    12    月    4     日
                                書記官  蔡語珊


司法院資訊處製作；財團法人民間司法改革基金會備份。
